臺灣高等法院高雄分院刑事判決　　　　　九十一年度上訴字第二七九號
　　上訴人　臺灣高雄地方法院檢察署檢察官
　　上訴人
　　即被告　乙○○
　　選　任
　　辯護人　陳俊偉律師
右上訴人因被告毀損等案件，不服臺灣高雄地方法院九十年度易字第二四九八號中華
民國九十年十二月二十五日第一審判決（起訴案號：臺灣高雄地方法院檢察署八十九
年度偵字第二一八二八號），提起上訴，本院判決如左：
      主      文
原判決撤銷。
乙○○共同毀壞他人建築物，處有期徒刑捌月。
      事      實
一、乙○○與丙○○原係男女朋友關係，因感情破裂分手後，乙○○乃心有未甘，竟
    共同基於毀損之犯意，於八十九年三月二十七日上午某時，至高雄市新興區○○
    ○路二九六號十樓之一丙○○之住處，夥同不詳姓名成年男子多人，對丙○○所
    有之本國式磚造房屋敲擊，將房屋之牆壁二片鑿穿成二個大洞，並將木板舖設之
    地板、牆壁磁磚、房門、櫥櫃及玻璃落地窗敲損，並將馬桶、洗臉盆、廚具流理
    台等物拆毀損壞，再調配水泥漿灌入洗臉盆、廚具流理台之排水管線，造成該建
    築物之毀壞，並致該建築物重要之排水功能全部喪失效用，足以生損害於丙○○
    。
二、案經丙○○訴由高雄縣警察局移送臺灣高雄地方法院檢察署檢察官偵查起訴。
      理      由
一、訊據上訴人即被告（下稱被告）乙○○矢口否認有毀損牆壁之犯行，辯稱：牆壁
    與浴室部分不是我毀損的，其他部分都是我敲壞的，只是我一個人所為，並未夥
    同他人共同毀損，且排水管灌水泥前有塞入報紙，其排水系統尚未完全喪失效用
    云云。經查：
  (一)被告乙○○於警訊、偵查及原審均否認有上開毀損行為，嗣於本院改稱牆壁與浴
    室部分不是其毀損的，其他部分都是其敲壞的云云，被告前後所辯不一，已非無
    疑，自屬可議。
  (二)右揭毀壞建築物等犯罪事實，迭據告訴人丙○○於警訊及偵查中指訴綦詳，並有
    建物所有權狀、毀損之照片十四幀附卷可稽；且被告乙○○分別於八十九年三月
    二十七日晚上十時二十分許及晚上十時二十二分許在告訴人丙○○所有之000
    0000000號行動電話語音信箱上之留言亦供稱：「卉，房子東西我已搬完
    ，該搬的都已搬了，裝潢、地板都全部有點損壞，然後浴室一間有損壞，還有廚
    房，打通電話告訴妳，不是向妳示威，也不是討人情，我是認為妳有幫我作保，
    所以有部分上面的有些牆壁無鑿壞，本來要鑿，但我擋掉，本來要潑屎的但沒有
    。我不是討人情，我是要妳知道，我作保部分沒做有近七十萬，破壞的花四十萬
    ，全部妳再除了裝潢還要花百餘萬元，所以我估計七、八十萬，無估計、無破壞
    到，這是一個氣，我昨天等妳電話或許我們都很硬，誰也不向誰低頭，既然事情
    已走不下去了，就不要回頭了，就這樣我還是心理感謝妳幫我作保」、「鑰匙我
    會放裡面，地板若做我估計用好，開四十萬，妳以後看妳自己怎樣，我自己認為
    錯不在我，對不對我負擔一半，一半是妳，說出來是馬後炮，不用講就省略掉，
    我沒什麼好說的，我祝福妳，就這樣，再見」等語，有該電話語音錄音帶一捲及
    譯文一紙附卷可參，並經原審當庭播放該錄音帶勘驗屬實，而被告於原審勘驗該
    錄音帶時亦坦承該語音信箱上留言之聲音確係其的無訛（見一審九十年九月十四
    日審判筆錄），再經原審依職權將該錄音帶送法務部調查局鑑定該錄音帶有無剪
    接中斷之情形，經該局以重複播放比對與聲紋痕跡檢查鑑定結果，認送鑑錄音帶
    於譯末倒數第六行「看我心情：：」標示處有中斷痕跡，有該局九十年九月二十
    七日（九十）陸（三）字第九○○六二三○四號鑑定通知書一紙附卷可憑（見一
    審卷第五十五頁），顯見被告於前開二段語音信箱之留言並未有剪接中斷之情形
    。再參以茍若被告未故意毀損告訴人之建築物，豈會對告訴人屋內被毀損之物品
    如此瞭如指掌，亦斷無於事後在告訴人行動電話之語音信箱有前開留言之理，是
    被告確有於前揭時、地毀損告訴人之建築物及屋內之物品灼然甚明。
  (三)被告乙○○於前揭0000000000號行動電話語音信箱留言供稱：「：：
    浴室一間有損壞，：：：所以有部分上面的有些牆壁無鑿壞，本來要鑿，但我擋
    掉，：：：」等語，從上開用語觀之，「有些牆壁無鑿壞」，則有些牆壁必有鑿
    壞，與現場照片顯示有二片牆壁鑿穿成二個大洞，並非牆壁整片鑿穿，且浴室馬
    桶、洗臉盆等物亦拆毀損壞等情相符；再者上開行動電話語音信箱留言供稱：「
    ：：：本來要鑿，但我擋掉：：」，顯然被告乙○○係夥同不詳姓名成年男子多
    人前往毀損，惟遭被告擋掉，才未將牆壁全片鏧壞，亦與照片顯示遭嚴重毀損情
    形相符，揆之常情，顯非被告一人所為，足證被告此部分辯解，並非可採。
  (四)至於證人鄧兆良到庭證稱：案發當日晚上，我有去現場，沒有如照片所示那麼嚴
    重，牆壁部分沒有被敲穿透云云（見本院卷第四十二頁、第四十三頁），非但與
    理由一之(三)所述各節不符，且揆之常情，豈有告訴人丙○○事後再僱工鑿穿牆壁
    成二個大洞而故意陷構被告之理？足見證人鄧兆良前開證言係迴護被告之飾詞，
    並非可採。次查，本件被告乙○○與告訴人丙○○原係同居關係，為被告供承在
    卷（見警卷第五頁），告訴人丙○○顧及昔日同居之情，才延至八十九年八月八
    日向高雄縣警局刑警隊提出告訴，並於同日前往毀損現場拍攝照片，與常情並無
    違背之處，被告抗辯本件毀損行為發生於八十九年三月二十七日，告訴人遲至八
    十九年八月八日始拍照存證，並於同日跨轄區至高雄縣警局刑警隊報案，顯係事
    後加工毀損房屋陷構被告云云，依上開說明，亦屬無據。
  (五)毀損建築物罪，係指對於建築物之重要部分加以破壞，致其效用之全部或一部喪
    失者而言；而房屋之排水功能，係房屋之重要部分，苟房屋喪失排水功能，該建
    築物即無法居住使用，從而，被告乙○○將房屋排水管灌水泥前縱有塞入報紙，
    雖事後較容易修復，於修復前仍使房屋喪失排水功能，其有蓄意破壞之故意無疑
    ，仍不能解免其毀損建築物罪責，被告此部分辯解，亦屬無據。
  (六)綜上各節，足證被告上開辯解，俱非可採，罪證明確，其犯行堪以認定。
二、被告乙○○將告訴人丙○○屋內之牆壁敲毀，並將水泥漿灌入洗臉盆、廚具流理
    台之排水管線，致該建築物排水功能全部喪失效用之行為，係犯刑法第三百五十
    三條第一項之毀壞他人建築物罪，又毀壞告訴人房屋內之木板舖設之地板、牆壁
    磁磚、房門、櫥櫃、玻璃落地窗、馬桶、洗臉盆及廚具流理台等物之行為，係犯
    同法第三百五十四條之毀損罪。被告一行為毀壞告訴人之建築物及屋內之物品，
    為想像競合犯，依刑法第五十五條前段之規定，應從較重之刑法第三百五十三條
    第一項之毀壞他人建築物罪處斷。甲訴人起訴法條雖未論及被告另犯刑法第三百
    五十四條之毀損罪，惟起訴事實已載明，且屋主丙○○亦表明提出告訴（見警卷
    第二頁背面），此部分本院自應併予審判。被告乙○○與不詳姓名成年男子多人
    間，就前開犯行，有犯意聯絡及行為分擔，為共同正犯。
三、原審以被告涉犯毀壞他人建築物等罪予以論科，固非無見；惟查，(一)按刑法第三
    百零四條之強制罪，須以強暴脅迫使人行無義務之事或妨害人行使權利，始克成
    立，而強暴脅迫之對象，實務上及學者通說，皆以對人直接或間接施強暴脅迫為
    限。本件案發之際，告訴人丙○○並不在場，被告等人無從對黃女實施強暴脅迫
    ，至為明顯，核與強制罪之構成要件不該當，原判決認被告亦涉犯刑法第三百零
    四條第一項之強制罪，適用法則不當；(二)本件係被告乙○○與不詳姓名成年男子
    多人共同為之，詳如理由一之(三)所述，原判決僅認定被告一人單獨實施，未認定
    共同正犯，亦有未合；被告上訴意旨否認有毀損牆壁等行為，檢察官上訴意旨指
    摘原判決量刑過輕，雖俱無理由，惟原判決既有前開可議之處，自屬無可維持，
    應予撤銷改判。審審酌被告未有前科紀錄，有臺灣高雄地方法院檢察署刑案資料
    查註紀錄表及臺灣高等法院被告全國前案紀錄表各一份在卷可參，素行尚稱良好
    ，僅因細故即以暴力手段處理紛爭，任意毀壞他人建築物，實屬不智之舉，且犯
    後飾詞圖卸，不知悔改反省，並未與告訴人達成和解等一切情狀，仍如原審量處
    有期徒刑八月。
據上論結，應依刑事訴訟法第三百六十九條第一項前段、第三百六十四條、第二百九
十九條第一項前段、刑法第二十八條、第三百五十三條第一項、第三百五十四條、第
五十五條、罰金罰鍰提高標準條例第一條前段，判決如主文。
本案經檢察官彭南雄到庭執行職務。
中    華    民    國        九十一      年      四      月     十七     日
                              臺灣高等法院高雄分院刑事第二庭
                                  審判長法官  曾永宗
                                        法官  邱永貴
                                        法官  郭玫利
右正本證明與原本無異。
如不服本判決應於收受本判決後十日內向本院提出上訴書狀，其未述上訴理由者，
並得於提起上訴後十日內向本院補提理由書狀（均須按他造當事人之人數附繕本)「
切勿逕送上級法院」。
                                      書記官  張寶花
中    華    民    國        九十一      年      四      月     十八     日
附錄：本判決論罪科刑法條：
刑法第三百五十三條第一項
毀壞他人建築物、礦坑、船艦或致令不堪用者，處六月以上五年以下有期徒刑。
                                                                      Ｈ
